臺灣臺南地方法院民事判決　　　　　　　 99年度婚字第515號
原　　　告　鄭性玄
被　　　告　陳太群中國大陸地.
上列當事人間請求離婚事件，經本院於民國100年4月28日言詞辯
論終結，判決如下：
    主      文
准原告與被告離婚。
訴訟費用新臺幣參仟元由被告負擔。
    事實及理由
壹、程序方面：
一、按原告於判決確定前，得撤回訴之全部或一部。訴之撤回應
    以書狀為之。但於期日，得以言詞向法院或受命法官為之，
    民事訴訟法第262條第1項前段、第2項定有明文。查原告提
    起本件離婚訴訟，其所主張之訴訟標的法律關係為民法第10
    52條第1項第5款「夫妻之一方以惡意遺棄他方在繼續狀態中
    。」及同條第2項「有前項以外之重大事由，難以維持婚姻
    者，夫妻之一方得請求離婚。但其事由應由夫妻之一方負責
    者，僅他方得請求離婚。」有原告起訴書狀在卷可稽。嗣原
    告於本院100年4月28日言詞辯論期日當庭以言詞撤回上開民
    法第1052條第1項第5款之訴訟標的，並經記明言詞辯論筆錄
    在案，有本院100年4月28日言詞辯論筆錄可稽，參諸上開規
    定，即為法之所許，合先敘明。
二、被告未於言詞辯論期日到場，核無民事訴訟法第386條所列
    各款情形，爰依原告之聲請，由其一造辯論而為判決。
貳、實體方面：
一、本件原告起訴主張：
  (一)原告鄭性玄（男，民國○○年○月○○日生，身分證統一編號：Ｚ
    000000000號）與中國大陸地區人民即被告陳太群（女，197
    9年6月4日生，中國海南省人）於94年5月25日在中國海南省
    海口市登記結婚，婚後未生育子女，目前兩造婚姻關係存續
    中。
  (二)兩造約定以原告之住所即「臺南市○區○○街21號9樓之6」
    為夫妻住所，被告並於95年4月間來臺與原告同居，詎來臺
    約一個月左右，被告以其父親反對伊來臺為由堅持要返回中
    國海南省。之後原告屢以電話連繫被告返臺團聚，被告始於
    96年12月31日又再來臺與原告同住，不到一個月，被告又以
    其父親反對之理由，在97年1月21日返回中國海南省。嗣原
    告即親自前往中國大陸欲攜被告返臺，惟被告父親竟以死相
    逼堅決反對被告隨原告返回臺灣，被告亦順從其父親之意，
    並同意與原告離婚，此後被告即未再來臺，迄今已逾三年。
  (三)查兩造結婚迄今已逾五年，期間被告僅來臺二次，每次僅居
    住一個月即又返回中國大陸，自97年1月21日返回中國大陸
    後迄今為止，兩造分居已逾三年，並表示同意與原告離婚，
    是兩造之婚姻自已生破綻，應構成難以維持婚姻之重大事由
    ，又兩造分居之原因係因被告父親反對兩造婚姻，以死相逼
    所致，兩造均無過失，原告自得依民法第1052條第2項規定
    ，提起本件訴訟等情。並聲明：准原告與被告離婚。
二、被告則以：
    被告未於言詞辯論期日到場，惟據其所提出之書狀記載：兩
    造結婚六年以來，因癌末老父親一直強烈反對，甚至以性命
    相逼，為了使父親安心就醫及不耽誤原告青春，在兩造理性
    溝通後決定無條件離婚，但因被告無法去臺灣，所以才以法
    律途徑處理，請求盡速批准等語。
三、得心證之理由：
  (一)按結婚或兩願離婚之方式及其他要件，依行為地之規定。判
    決離婚之事由，依臺灣地區之法律。夫妻之一方為臺灣地區
    人民，一方為大陸地區人民者，其結婚或離婚之效力，依臺
    灣地區之法律。臺灣地區與大陸地區人民關係條例第52條第
    1項、第2項及第53條定有明文。
  (二)原告主張其與中國大陸地區人民即被告陳太群（女，197 9
    年6月4日生，中國海南省人）於94年5月25日在中國海南省
    海口市登記結婚，婚後未生育子女，目前兩造婚姻關係存續
    中之事實，業據原告提出戶籍謄本、結婚公證書、財團法人
    海峽交流基金會證明書各1份為證，並經本院依職權向臺南
    市東區戶政事務所調閱兩造結婚登記相關資料，有臺南市東
    區戶政事務所99年10月11日南市東戶三字第09900060740號
    函及所附結婚登記申請書、結婚公證書、財團法人海峽交流
    基金會證明書等在卷足稽，核屬相符，堪信為真正。因之，
    依上開規定關於兩造判決離婚之事由，應依臺灣地區之法律
    。
  (三)次按夫妻之一方，有民法第1052 條第1項10款以外之重大事
    由，難以維持婚姻者，夫妻一方得請求離婚。但其事由應由
    夫妻一方負責者，僅他方得請求離婚，民法第1052條第2項
    定有明文。次按民法第1052條第2項規定，有同條第一項以
    外之重大事由，難以維持婚姻者，夫妻之一方得請求離婚。
    是否有難以維持婚姻之重大事由，判斷標準為婚姻是否已生
    破綻而無回復之希望，此不可由原告已喪失維持婚姻意欲之
    主觀面加以認定，而應依客觀的標準，即難以維持婚姻之事
    實，是否已達於倘處於同一境況，任何人均將喪失維持婚姻
    希望之程度以決之（參照最高法院87年度臺上字第1304號判
    決）。又民法第1052條第2項所稱「有前項以外之重大事由
    ，難以維持婚姻者」，係抽象的、概括的離婚事由，此乃緣
    於民國74年修正民法親屬編時，為因應實際需要，參酌各國
    立法例，導入破綻主義思想所增設。但其事由應由夫妻一方
    負責者，僅他方得請求離婚，是其所採者為消極破綻主義精
    神，而非積極破綻主義。關於「難以維持婚姻之重大事由」
    ，其判斷之標準為婚姻是否已生破綻而無回復之希望。而婚
    姻是否已生破綻無回復之希望，則應依客觀之標準，即難以
    維持婚姻之事實，是否已達於倘處於同一境況，任何人均將
    喪失維持婚姻意欲之程度而定。至於同條項但書所規定「難
    以維持婚姻之重大事由應由夫妻之一方負責者，僅他方得請
    求離婚」，乃因如肯定有責配偶之離婚請求，無異承認恣意
    離婚，破壞婚姻秩序，且有背於道義，尤其違反自己清白（
    clean hands)  之法理，有欠公允，同時亦與國民之法感情
    及倫理觀念不合，因而採消極破綻主義。倘該重大事由，夫
    妻雙方均須負責時，應比較衡量雙方之有責程度，僅責任較
    輕之一方得向責任較重之他方請求離婚，如有責程度相同時
    ，雙方均得請求離婚，始屬公允，是責任較重之一方應不得
    向責任較輕之之他方請求離婚（參照最高法院94年度臺上字
    第115號判決）。
  (四)次查，原告主張兩造約定以原告之住所即「臺南市○區○○
    街21號9樓之6」為夫妻住所，被告並於95年4月間來臺與原
    告同居，詎來臺約一個月左右，被告以其父親反對伊來臺為
    由堅持要返回中國海南省。之後原告屢以電話連繫被告返臺
    團聚，被告始於96年12月31日又再來臺與原告同住，不到一
    個月，被告又以其父親反對之理由，在97年1月21日返回中
    國海南省。嗣原告即親自前往中國大陸欲攜被告返臺，惟被
    告父親竟以死相逼堅決反對被告隨原告返回臺灣，被告亦順
    從其父親之意，並同意與原告離婚，此後被告即未再來臺，
    迄今已逾三年之事實，業經被告所自承，並經本院依職權向
    內政部入出國及移民署調閱被告出入境資料，查明被告確於
    97年1月21日出境，迄今均未再入境，有內政部入出國及移
    民署99年10月29日移署資處寰字第0990156533號函在卷足稽
    ，核屬相符，足信原告主張上開事實為真正。
  (五)查兩造雖均有意維持婚姻關係，惟因被告父親堅決反對，致
    兩造分居迄今已逾三年之久，婚姻關係有名無實，雙方均同
    意離婚，顯見兩造間存有重大事由，難以維持婚姻關係，本
    件自應構成民法第1052條第2項難以維持婚姻之重大事由。
    再審酌上開兩造婚姻關係破裂之事由，既出於被告父親之反
    對，應認為不可歸責於兩造，揆諸上開說明，原告自得請求
    判決離婚。因之，原告依民法第1052條第2項規定，請求判
    決離婚，依法並無不合，應予准許。
四、本件訴訟費用應由敗訴之被告負擔。經查，原告支出第一審
    訴訟費用（裁判費）新臺幣3,000元，應由被告負擔，爰確
    定如主文第二項所示。
五、據上論結，本件原告之訴為有理由，依民事訴訟法第385條
    第1項前段、第78條、第87條第1項，判決如主文。
中    華    民    國   100    年    4     月    29    日
                  家事法庭    法  官  鄭  彩  鳳
以上正本係照原本作成。
如對本判決上訴，須於判決送達後20日內向本院提出上訴狀。如
委任律師提起上訴者，應一併繳納上訴審裁判費。
中    華    民    國   100    年    4     月    29    日
                              書記官  陳  世  明